【裁判字號】    99,審訴,3811
【裁判日期】    991124
【裁判案由】    毒品危害防制條例
【裁判全文】
臺灣高雄地方法院刑事判決            99年度審訴字第3811號
公  訴  人  臺灣高雄地方法院檢察署檢察官
被      告  陳禮芳
上列被告因違反毒品危害防制條例案件，經檢察官提起公訴（99
年度毒偵字第5055號），被告於本院準備程序進行中，為有罪之
陳述，經本院合議庭裁定由受命法官獨任改依簡式審判程序審理
，並判決如下：
    主  文
陳禮芳施用第一級毒品，處有期徒刑捌月；又施用第二級毒品，
處有期徒刑伍月。應執行有期徒刑拾壹月。
    事  實
一、陳禮芳前因施用毒品案件，經本院以民國95年度毒聲字第17
    74號裁定送觀察勒戒後，認有繼續施用毒品之傾向，經本院
    以96年度毒聲字第1696號裁定令入戒治處所施以強制戒治後
    ，於97年9 月17日執行完畢釋放，並經臺灣高雄地方法院檢
    察署檢察官於97年9 月23日以97年度戒毒偵字第450 號為不
    起訴處分確定。猶不知戒絕毒癮，明知海洛因及甲基安非他
    命分別係毒品危害防制條例第2 條第2 項第1 款及第2 款所
    分別明定之第一級毒品及第二級毒品，不得持有、施用，竟
    於上開強制戒治執行完畢釋放後5 年內，復基於施用第二級
    毒品甲基安非他命之犯意，於99年5 月12日晚間8 時許，在
    其斯時位於高雄市○○○路235 巷6 樓8 號之租屋處內，以
    將甲基安非他命置入玻璃球燒烤，待產生煙霧後，吸食煙霧
    之方式，施用第二級毒品甲基安非他命1 次。另基於施用第
    一級毒品海洛因之犯意，於99年5 月14日某時，在不詳地點
    ，以將海洛因摻入香菸內，再點燃吸食煙霧之方式，施用第
    一級毒品海洛因1 次。嗣於99年5 月15日下午6 時10分許，
    因其另涉竊盜案件，在前揭租屋處為警查獲，經得其同意採
    集尿液送驗，檢驗結果呈嗎啡及甲基安非他命陽性反應，而
    知上情。
二、案經高雄市政府警察局三民第二分局移送臺灣高雄地方法院
    檢察署檢察官偵查起訴。
    理  由
一、本件被告陳禮芳所犯均係死刑、無期徒刑、最輕本刑為3 年
    以上有期徒刑以外之罪，其於準備程序中，就被訴事實均為
    有罪之陳述，經本院告知簡式審判程序之旨，並聽取檢察官
    及被告之意見後，合議庭裁定由受命法官獨任進行簡式審判
    程序，合先敘明。
二、上開事實，業據被告於偵訊及本院審理時坦承不諱（見偵卷
    第13頁、本院卷第21頁反面）。且經警採集其尿液送高雄市
    立凱旋醫院檢驗結果，被告尿液分呈嗎啡及甲基安非他命陽
    性反應，有高雄市政府警察局三民二分局偵辦毒品案件嫌疑
    人尿液採證代碼對照表、高雄市立凱旋醫院濫用藥物尿液檢
    驗報告可稽（見警卷第4 至5 頁）。爰審酌：（一）氣相層
    析質譜儀（GC／MS）乃目前就藥物篩檢結果必須進一步確認
    時最常採用之確認方法，因此在良好的操作條件之下，以氣
    相層析質譜儀作藥物及其代謝物之定性及定量分析，幾乎不
    會有偽陽性反應產生，業經行政院國軍退除役官兵輔導委員
    會台北榮民總醫院於83年4 月7 日以（83）北總內字第0305
    9 號函示明確。（二）海洛因係嗎啡經化學合成之半人工合
    成品，毒性倍於嗎啡，其經吸食或施打入人體，經新陳代謝
    作用又分解成嗎啡，故海洛因在進入人體後，均以嗎啡型態
    排於尿液中，故於吸食或施打海洛因者尿液中，可檢出嗎啡
    陽性反應，業經憲兵司令部80年5 月7 日以（80）鑑驗字第
    1746號函示明確。（三）而甲基安非他命經口服投與後約百
    分之70於24小時內自尿中排出，約百分之90於96小時內自尿
    中排出，且甲基安非他命成分之檢出與其投與方式、投與量
    、個人體質、採尿時間與檢測儀器之精密度等諸多方式有關
    ，因此僅憑尿液中呈甲基安非他命陽性反應，並無法確實推
    算吸食時間距採集時間之長短，惟依上述資料推斷，最長不
    會超過4 日即96小時，亦經行政院衛生署藥物食品檢驗局81
    年2 月8 日81藥檢一字第001156號函示明確。從而，被告尿
    液經以氣相層析質譜儀鑑驗後，結果分呈嗎啡及甲基安非他
    命陽性反應，已如前述，是依前開函示意旨，被告自白核與
    事實相符。又被告前因施用毒品案件，經本院以95年度毒聲
    字第1774號裁定送觀察勒戒後，認有繼續施用毒品之傾向，
    經本院以96年度毒聲字第1696號裁定令入戒治處所施以強制
    戒治後，於97年9 月17日執行完畢釋放，並經臺灣高雄地方
    法院檢察署檢察官於97年9 月23日以97年度戒毒偵字第450
    號為不起訴處分確定之事實，有臺灣高等法院被告前案紀錄
    表在卷可憑。是被告於上開強制戒治執行完畢釋放後5 年內
    ，再犯本件施用海洛因及甲基安非他命之犯行，均應依法論
    科。從而，本案事證明確，被告犯行堪予認定。
三、核被告所為，係犯毒品危害防制條例第10條第1 項之施用第
    一級毒品及同條例第10條第2 項之施用第二級毒品罪。被告
    持有第一級、第二級毒品之行為，均已為其後施用之高度行
    為所吸收，均不另論罪。被告所犯上開施用第一級毒品罪及
    施用第二級毒品罪，犯意各別、行為互殊，應分論併罰。檢
    察官雖認本件有累犯之適用，惟按累犯係指受徒刑之執行完
    畢，或一部之執行而赦免後，5 年以內故意再犯有期徒刑以
    上之罪者，刑法第47條第1 項定有明文。而該條項所稱之「
    赦免」係指特赦及免除其刑者而言，不包括大赦在內，司法
    院院解字第3534號亦著有解釋。且上開解釋所稱之「免除其
    刑」係指因赦免權作用之減刑而免除其刑者而言，不包括其
    他之免除其刑在內，復經司法院大法官以釋字第133 號解釋
    闡釋在案。另查動產擔保交易法於96年7 月11日修正時刪除
    第38條規定，乃「因動產擔保交易法為民事特別法，本質上
    為債權債務關係，如以刑事責任相繩，將模糊其原有私法上
    之面貌。為促使債權人於放款或買賣物品之前，確實評估債
    務人之信用及還款能力，及避免訴訟資源之浪費，爰將本章
    罰則條文刪除」，是依該立法理由說明可知，該條刪除非出
    於立法者赦免之意。是本件被告雖曾於95年間曾因違反動產
    擔保交易法第38條規定，經法院判處有期徒刑6 月確定，嗣
    因動產擔保交易法於96年7 月11日修正，並依刑法第2 條第
    3 項規定，於96年7 月13日免予執行出監，依上說明，自不
    合於上開累犯之規定，是檢察官認本件有累犯之適用應有誤
    會，併予指明。本院審酌被告前經強制戒治執行完畢，猶不
    思戒除毒癮，顯見其並無堅定戒癮之意志，惟念其行為尚未
    危害他人及其犯後坦承犯行，態度尚可等一切情狀，分別量
    處如主文所示之刑，並依刑法第51條第5 款之規定，定其應
    執行刑，以資警惕。
據上論斷，應依刑事訴訟法第273 條之1 第1 項、第299 條第1
項前段，毒品危害防制條例第10條第1 項、第2 項，刑法第11條
前段、第51條第5 款，判決如主文。
本案經檢察官王兆琳到庭執行職務。
中    華    民    國    99    年    11    月    24    日
                    刑事第十庭  法  官  方錦源
以上正本證明與原本無異。
如不服本判決應於收受本判決後10日內向本院提出上訴書狀，並
應敘述具體理由，如未敘述上訴理由者，應於上訴期間屆滿後20
日內補提理由書狀於本院（均須按他造當事人之人數附繕本）「
切勿逕送上級法院」。
中    華    民    國    99    年    11    月    24    日
                                書記官  黃勤涵
附錄條文：
毒品危害防制條例第10條第1 項、第2 項：
施用第一級毒品者，處6 月以上5 年以下有期徒刑。
施用第二級毒品者，處3 年以下有期徒刑。

司法院資訊處製作；財團法人民間司法改革基金會備份。
